【裁判字號】    99,易,39
【裁判日期】    990317
【裁判案由】    毒品危害防制條例
【裁判全文】
臺灣臺東地方法院刑事判決                99年度易字第39號
公  訴  人  臺灣臺東地方法院檢察署檢察官
被      告  甲○○
選任辯護人  邱聰安律師
上列被告因違反毒品危害防制條例案件，經檢察官提起公訴(99
年度毒偵字第3號)，本院依簡式審判程序審理，判決如下:
    主    文
甲○○施用第二級毒品，處有期徒刑肆月，如易科罰金，以新臺
幣壹仟元折算壹日。
    犯罪事實
一、甲○○前於民國87年間，因施用毒品案件，經本院以87年度
    毒聲字第 171號裁定送勒戒處所施以觀察、勒戒後，認有繼
    續施用毒品傾向，再經本院以 87年度毒聲字第205號裁定令
    入戒治處所施以強制戒治，嗣因戒治期滿，經臺灣臺東地方
    法院檢察署檢察官以88年度戒毒偵字第30號為不起訴處分確
    定。復於90年間因施用毒品案件，經本院以90年度毒聲字第
    492號裁定令入戒治處所施以強制戒治 ，並由臺灣臺東地方
    法院檢察署檢察官就其施用毒品部分提起公訴，嗣於91年12
    月9日停止戒治出所，並經本院以91年度簡字第9號判處有期
    徒刑5月確定，於92年 7月9日易科罰金執行完畢。又於91年
    間因施用毒品案件，經本院以 91年度易字第187號判決判處
    有期徒刑6月確定，於92年5月19日易科罰金執行完畢在案（
    於本件不構成累犯）。詎其仍不知悔改，復於前開強制戒治
    執行釋放後 5年內，基於施用第二級毒品甲基安非他命之犯
    意，於98年11月4日下午4時許，在其位於臺東縣臺東市○○
    路52之 3號之租屋處廁所內，以將甲基安非他命置入玻璃球
    內燒烤產生煙霧後吸煙之方式，施用第二級毒品甲基安非他
    命1次。嗣於同年月 5日上午9時40分，經警持搜索票至甲○
    ○前揭租屋處搜索，並經警採集其尿液送驗結果，發現確呈
    甲基安非他命陽性反應，而查悉上情。
二、案經花蓮縣警察局玉里分局報告臺灣臺東地方法院檢察署檢
    察官偵查後起訴。
    理    由
一、本件被告甲○○所犯非死刑、無期徒刑、最輕本刑為 3年以
    上有期徒刑之罪，或高等法院管轄第一審案件，被告於本院
    準備程序進行中，就被訴事實為有罪之陳述，經受命法官告
    知簡式審判程序之旨，且聽取被告及公訴人之意見後，經本
    院合議庭認合於刑事訴訟法第273條之1第 1項之規定，裁定
    改由受命法官獨任進行簡式審判程序，合先敘明。
二、上揭犯罪事實，業據被告甲○○於偵訊、本院準備程序及審
    理時坦承不諱（參見偵卷第7至8頁、本院卷第41頁反面、第
    45頁反面），而被告為警查獲當日（即98年11月5日 ）在警
    局所排尿液，經警採集後送慈濟大學濫用藥物檢驗中心以酵
    素免疫分析法初驗後，再以氣相層析質譜儀法進行確認檢驗
    ，結果呈甲基安非他命陽性反應，有花蓮縣警察局玉里分局
    98年11月偵辦毒品案件尿液檢體送驗代號與真實姓名對照表
    暨管制紀錄影本（尿液檢體編號：E0000000號）及該中心於
    98年11月25日出具之濫用藥物檢驗總表各乙份在卷可稽（附
    於警卷第17至18頁）。綜上事證參互析之，足認被告自白與
    事實相符，可以採信，本案事證至為明確，被告犯行堪以認
    定。
三、按毒品危害防制條例於民國92年 7月9日修正公布，自93年1
    月9日施行（下稱修正後毒品危害防制條例），其中第 20條
    、第23條將施用毒品之刑事處遇程序，區分為「初犯」及「
    5年內再犯」、「5年後再犯」。依其立法理由之說明：「初
    犯」，經觀察、勒戒或強制戒治後，應為不起訴處分或不付
    審理之裁定；經觀察、勒戒或強制戒治執行完畢釋放後，「
    5年內再犯 」者，因其再犯率甚高，原實施之觀察、勒戒及
    強制戒治既已無法收其實效，爰依法追訴或裁定交付審理。
    至於經觀察、勒戒或強制戒治執行完畢釋放後，「 5年後再
    犯」者，前所實施之觀察、勒戒或強制戒治已足以遮斷其施
    用毒品之毒癮，為期自新及協助其斷除毒癮，仍適用「初犯
    」規定，先經觀察、勒戒或強制戒治之程序。從而依修正後
    之規定，僅限於「初犯」及「 5年後再犯」二種情形，始應
    先經觀察、勒戒或強制戒治程序。倘被告於 5年內已再犯，
    經依法追訴處罰，縱其第3次（或第3次以上）再度施用毒品
    之時間，在初犯經觀察、勒戒或強制戒治執行完畢釋放 5年
    以後，已不合於「5年後再犯」之規定，且因已於「5年內再
    犯」，顯見其再犯率甚高，原實施觀察、勒戒或強制戒治，
    已無法收其實效，即應依該條例第10條處罰（最高法院95年
    第7次刑事庭會議決議、最高法院96年台非字第119號判決意
    旨均參照）。又被告前因施用毒品案件，經本院以87年度毒
    聲字第 171號裁定送勒戒處所施以觀察、勒戒後，認有繼續
    施用毒品傾向，再經本院以 87年度毒聲字第205號裁定令入
    戒治處所施以強制戒治，嗣因戒治期滿，經臺灣臺東地方法
    院檢察署檢察官以88年度戒毒聲字第30號為不起訴處分確定
    。復於90年間因施用毒品案件，經本院以90年度毒聲字第49
    2號裁定令入戒治處所施以強制戒治並於91年12月9日停止戒
    治出所等情，有臺灣高等法院被告前案紀錄表在卷可憑，堪
    認屬實，是被告於強制戒治執行完畢釋放後 5年內，再犯本
    案施用第二級毒品犯行，核與毒品危害防制條例第 23條第2
    項所定相符，自應依法訴追處罰。
四、論罪科刑:
(一)查甲基安非他命為毒品危害防制條例第2條第2項第 2款所稱
    之第二級毒品。核被告甲○○所為，係犯毒品危害防制條例
    第10條第 2項之施用第二級毒品罪，其持有第二級毒品甲基
    安非他命進而施用，持有毒品之行為為施用毒品之當然手段
    ，不另論以持有毒品罪（最高法院74年度台上字第3404號判
    例意旨參照）。
(二)又辯護人固為被告辯護稱：本件被告供出其毒品來源出自另
    案共同被告吳聲昌，符合毒品危害防制條例第17條第 1項減
    刑要件等語。惟按毒品危害防制條例第17條第1項規定：「
    犯第4條至第8條、第10條或第11條之罪，供出毒品來源，因
    而查獲其他正犯或共犯者，減輕或免除其刑。」依本條規定
    ，固得減輕其刑，然必須供出毒品來源，並因而破獲者，始
    有該項規定之適用（95年度臺上字第545號判決意旨參照 ）
    。查被告所供其毒品之來源吳聲昌者，業經偵查機關於98年
    8月間即已開始依法監聽 ，早在監控之中，並非因被告之供
    述而破獲等情，為檢察官於本院辯論程序時陳述甚明（見本
    院卷第46頁），並有本院通訊監察書及臺灣臺東地方法院檢
    察署99年3月8日東檢文月98偵2061字第3242號函各 1份在卷
    可查（見本院98年度聲搜字第179號卷第33至 35頁、本院卷
    第20頁），是本件即不得援引毒品危害防制條例第17條第 1
    項規定予以減輕其刑。爰審酌被告素行尚可，施用毒品足以
    戕害其身心，滋生其他犯罪，惡化治安，嚴重損及公益，且
    被告前曾犯有施用毒品，復經觀察勒戒及強制戒治執行完畢
    ，其竟再為本件施用毒品犯行，顯見其不思悔改，自我控制
    能力亦顯不佳；惟另考量被告於犯後坦承犯行，而其施用毒
    品之行為於本質上係屬自我戕害行為，反社會性之程度應屬
    較低，及其家中尚有二名稚齡子女及肢障先生待其照料扶養
    ，此有被告提出戶籍謄本及中華民國身心障礙手冊影本附卷
    可按，處境堪憐，兼衡其家中經濟狀況不佳，並其生活狀況
    、智識程度（高中肄業，從事撿荖葉工作）等一切情狀，量
    處如主文所示之刑，以示懲儆。至被告施用甲基安非他命所
    使用之玻璃球1個，為被告所有供施用甲基安非他命所用之
    物，但已經被告丟棄乙情，業據被告陳明在卷（見本院卷第
    45頁反面），且其非屬專供施用毒品之器具，亦未扣案，其
    沒收與否對於預防犯罪及公共利益或公共安全之維護，並無
    絕對影響，為免將來執行困難，爰不另為沒收之諭知，附此
    敘明。
據上論斷，應依刑事訴訟法第273條之1第1項、第299條第 1項前
段，毒品危害防制條例第10條第 2項，刑法第11條前段、第41條
第1項前段，判決如主文。
本案經檢察官乙○○到庭執行職務。
中    華    民    國     99    年    3    月    17    日
                  刑事第二庭    法  官   蔡慧雯
以上正本證明與原本無異。
如不服本判決應於收受送達後10日內向本院提出上訴書狀，並應
敘述具體理由；其未敘述上訴理由者，應於上訴期間屆滿後20日
內向本院補提理由書（均須按他造當事人之人數附繕本）。「切
勿逕送上級法院」。
                                書記官   洪幸如
中    華    民    國    99    年    3     月    17    日
附錄本案論罪科刑法條全文：
毒品危害防制條例第10條
施用第一級毒品者，處6月以上5年以下有期徒刑。
施用第二級毒品者，處3年以下有期徒刑。

司法院資訊處製作；財團法人民間司法改革基金會備份。
